【裁判字號】    97,交聲,1780
【裁判日期】    971222
【裁判案由】    違反道路交通管理處罰條例聲明異議
【裁判全文】
臺灣桃園地方法院交通事件裁定        97年度交聲字第1780號
                                    97年度交聲字第1784號
                                    97年度交聲字第1785號
                                    97年度交聲字第1786號
                                    97年度交聲字第1787號
                                    97年度交聲字第1788號
                                    97年度交聲字第1789號
                                    97年度交聲字第1790號
                                    97年度交聲字第1791號
                                    97年度交聲字第1792號
                                    97年度交聲字第1793號
                                    97年度交聲字第1794號
                                    97年度交聲字第1795號
原處分機關  交通部公路總局新竹區監理所
異  議  人
即受處分人  甲○○
代  理  人  乙○○
上列異議人即受處分人因違反道路交通管理處罰條例案件，對於
交通部公路總局新竹區監理所中華民國97年10月29日所為如附表
所示之處分（原處分案號均詳如附表裁決書案號欄所載）聲明異
議，本院裁定如下：
    主  文
異議均駁回。
    理  由
一、本件原處分機關交通部公路總局新竹區監理所係以：異議人
    即受處分人（下稱異議人）甲○○所有之車牌號碼5T-7312
    號自用小客車（下稱系爭自用小客車），於如附表所示之違
    規時間，行經如附表所示之收費站時，因行駛高速公路，於
    駛進收費站繳費時，未依標誌指示過站繳費，經舉發單位依
    異議人違反道路交通管理處罰條例第33條第3 項之規定為由
    ，分別填製如附表所示之舉發違反道路交通管理事件通知單
    舉發，繼經異議人提出申訴後，原處分機關復依上開條文、
    違反道路交通管理事件統一裁罰基準及處理細則第43條、第
    44條及第67條等規定，於97年10月29日，分別以如附表所示
    之違反道路交通管理事件裁決書，各裁處異議人罰鍰新台幣
    （下同）600 元在案。
二、聲明異議意旨略以：緣崑明公司負責人王姿穎所有之車牌號
    碼1778-DW 號自用小客車，曾向遠通電收股份有限公司（下
    稱遠通電收公司）申辦OBU 而行駛於高速公路ETC 車道，嗣
    因王姿穎於96年間前往大陸地區發展事業，遂於該年7 月間
    將其所有之前揭自用小客車委託車行出售，並將所申辦之OB
    U 拆下轉交異議人使用，然異議人並不知悉OBU 不可一機多
    用，且因市面上並未加強推廣OBU 不可一機多用，故以常理
    判斷此機可提供來往於國道上通行收費站使用，遂將之直接
    裝設於異議人所有之系爭自用小客車使用，不知已觸犯相關
    罰則，嗣異議人返台發現多筆ETC 罰單，並當下聯絡ETC 客
    服人員及監理站人員，方知於系爭自用小客車未辦理OBU 轉
    移前，不能行駛ETC 專用車道，是本件係因異議人之疏忽導
    致多筆罰單，爰依法聲明異議，請求予以通融云云。
三、按高速公路及快速公路交通管制規則第23條規定：汽車行駛
    高速公路，於駛進收費站前，應依標誌指示預為減速慢行，
    並依規定標誌、標線、號誌指示或交通勤務警察指揮順序行
    駛過站繳費。又按除前二項外，其他違反管制規定之行為，
    處駕駛人600 元以上1,200 元以下罰鍰，道路交通管理處罰
    條例第33條第3 項亦有明文規定。
四、經查：
    (一)異議人所有之系爭自用小客車，於97年7 、8 月間，確未
      向遠通電收公司申請辦理異動，即擅將崑明公司負責人王
      姿穎所有之車牌號碼1778-DW 號自用小客車所申辦之ｅ通
      機裝設於己有之系爭自用小客車使用，並於如附表所示之
      違規時間，行經如附表所示之收費站時，因行駛高速公路
      ，於駛進收費站繳費時，未依標誌指示過站繳費，經舉發
      單位依異議人違反道路交通管理處罰條例第33條第3 項之
      規定為由，分別填製如附表所示之舉發違反道路交通管理
      事件通知單予以舉發之事實，有舉發照片13幀（參見本院
      卷第47至59頁）及如附表所示之舉發違反道路交通管理事
      件通知單共13紙（所在卷內頁數均詳如附表所示）在卷可
      稽，且為異議人所不爭執，確堪認定屬實。
    (二)至異議人雖以前揭情詞置辯。惟查，ETC 自開通迄今，並
      未開放OBU 一機多車使用，一機一車係依據ETC 招商文件
      隨車登記之規範而規劃，若共用ｅ通機，易發生違規欠費
      之歸屬混淆，導致用戶權益受損，故若非使用該車專屬OB
      U 且未扣款成功，視同未申裝OBU 誤闖ETC 車道，依道路
      交通管理處罰條例第33條第3 項之規定，處汽車所有人或
      駕駛人600 元以上1,200 元以下罰鍰，是若要將專屬之OB
      U 裝置他車，應先向ETC 營運公司申請車牌異動，俾免受
      罰等情，有交通部臺灣區○道○○○路局泰山收費站97年
      8 月29日高泰業字第0970002380號函1 份附卷可據（參見
      本院卷第102 、103 頁）；又上情除於遠通電收公司電子
      收費服務申請書暨電子收費服務契約內即有明確記載外，
      亦據交通部臺灣區○道○○○路局及遠通電收公司於網站
      、類如警察廣播電台之媒體及高速公路電子看板加強宣導
      乙情，有遠通電收公司電子收費服務申請書暨電子收費服
      務契約1 份（參見本院卷第95、96頁）、交通部臺灣區○
      道○○○路局網站網頁列印資料1 份（參見本院卷第89至
      94 頁） 及交通部臺灣區○道○○○路局泰山收費站上開
      函文附卷可考，足見ｅ通機應為隨車登記使用，如欲將專
      屬之OBU 裝置他車，應先向ETC 營運公司申請車牌異動，
      否則於未辦理車機異動前即擅自將OBU 安裝於非申請裝設
      之車輛使用，則汽車所有人或駕駛人將因違反前開道路交
      通管理處罰條例規定而受罰乙節，應為一般駕駛人或車輛
      所有人於使用ｅ通機時所應有之基本認知，且於主管機關
      尚未變更相關政策或規範前，汽車所有人或駕駛人仍應遵
      循上開現有之道路交通管理規範，方屬合法。準此，異議
      人既確有將他人所交付之ｅ通機裝設於己有之系爭自用小
      客車上使用，且頻繁往來於國道高速公路，對於上情自難
      諉為不知。從而，異議人事後始欲以其不知悉OBU 不可一
      機多用故疏忽將之裝設於系爭自用小客車使用云云，而請
      求據以免責，即難認確有理由，尚非可採。
五、綜上所述，異議人確有於如附表所示時、地，因行駛高速公
    路，於駛進收費站繳費時，未依標誌指示過站繳費之交通違
    規行為。從而，原處分機關依前揭道路交通管理處罰條例第
    33條第3 項、違反道路交通管理事件統一裁罰基準及處理細
    則第43條、第44條、第67條暨違反道路交通管理事件統一裁
    罰標準表之規定，各裁處異議人罰鍰600 元，均核無違誤。
    異議人之異議，為無理由，均應予駁回。
六、據上論斷，應依道路交通案件處理辦法第19條，裁定如主文
    。
中    華    民    國    97    年    12    月    22    日
                  交通法庭    法  官   陳振嘉
以上正本證明與原本無異。
如不服本裁定，應於裁定送達後5 日內向本院提出抗告狀。
                              書記官   伍幸怡
中    華    民    國    97    年    12    月    22    日
附表
┌──┬──────┬─────┬────────┬────────┬─────────┐
│編號│違 規 時 間 │違規地點  │ 違  規  事  實 │ 舉發違規通知單 │ 裁     決     書 │
├──┼──────┼─────┼────────┼────────┼─────────┤
│ 1  │97年7 月23日│泰山收費站│行駛高速公路，於│內政部警政署國道│交通部公路總局新竹│
│    │下午2 時28分│南下第11車│駛進收費站繳費時│公路警察局97年9 │區監理所97年10月29│
│    │許          │道        │，未依標誌指示過│月26日公警局交字│日桃監裁罰字第裁52│
│    │            │          │站繳費          │第ZAQ058808 號（│-ZAQ058808號，裁處│
│    │            │          │                │參見本院卷第73頁│罰鍰新台幣600 元（│
│    │            │          │                │）              │參見本院卷第16頁）│
├──┼──────┼─────┼────────┼────────┼─────────┤
│ 2  │97年7 月23日│泰山收費站│同上            │內政部警政署國道│交通部公路總局新竹│
│    │下午4 時37分│北上第10車│                │公路警察局97年9 │區監理所97年10月29│
│    │許          │道        │                │月26日公警局交字│日桃監裁罰字第裁52│
│    │            │          │                │第ZAQ058817 號（│-ZAQ058817號，裁處│
│    │            │          │                │參見本院卷第74頁│罰鍰新台幣600 元（│
│    │            │          │                │）              │參見本院卷第15頁）│
├──┼──────┼─────┼────────┼────────┼─────────┤
│ 3  │97年8 月1 日│泰山收費站│同上            │內政部警政署國道│交通部公路總局新竹│
│    │上午8 時30分│南下第11車│                │公路警察局97年10│區監理所97年10月29│
│    │許          │道        │                │月27日公警局交字│日桃監裁罰字第裁52│
│    │            │          │                │第ZAQ060511 號（│-ZAQ060511號，裁處│
│    │            │          │                │參見本院卷第75頁│罰鍰新台幣600 元（│
│    │            │          │                │）              │參見本院卷第12頁）│
├──┼──────┼─────┼────────┼────────┼─────────┤
│ 4  │97年8 月1 日│泰山收費站│同上            │內政部警政署國道│交通部公路總局新竹│
│    │下午1 時21分│北上第10車│                │公路警察局97年10│區監理所97年10月29│
│    │許          │道        │                │月27日公警局交字│日桃監裁罰字第裁52│
│    │            │          │                │第ZAQ060530 號（│-ZAQ060530號，裁處│
│    │            │          │                │參見本院卷第76頁│罰鍰新台幣600 元（│
│    │            │          │                │）              │參見本院卷第13頁）│
├──┼──────┼─────┼────────┼────────┼─────────┤
│ 5  │97年8 月1 日│泰山收費站│同上            │內政部警政署國道│交通部公路總局新竹│
│    │晚上8 時22分│南下第11車│                │公路警察局97年10│區監理所97年10月29│
│    │許          │道        │                │月27日公警局交字│日桃監裁罰字第裁52│
│    │            │          │                │第ZAQ060564 號（│-ZAQ060564號，裁處│
│    │            │          │                │參見本院卷第77頁│罰鍰新台幣600 元（│
│    │            │          │                │）              │參見本院卷第14頁）│
├──┼──────┼─────┼────────┼────────┼─────────┤
│ 6  │97年8 月2 日│泰山收費站│同上            │內政部警政署國道│交通部公路總局新竹│
│    │凌晨0 時53分│北上第10車│                │公路警察局97年10│區監理所97年10月29│
│    │許          │道        │                │月27日公警局交字│日桃監裁罰字第裁52│
│    │            │          │                │第ZAQ060577 號（│-ZAQ060577號，裁處│
│    │            │          │                │參見本院卷第78頁│罰鍰新台幣600 元（│
│    │            │          │                │）              │參見本院卷第11頁）│
├──┼──────┼─────┼────────┼────────┼─────────┤
│ 7  │97年8 月4 日│泰山收費站│同上            │內政部警政署國道│交通部公路總局新竹│
│    │下午2 時37分│南下第12車│                │公路警察局97年10│區監理所97年10月29│
│    │許          │道        │                │月27日公警局交字│日桃監裁罰字第裁52│
│    │            │          │                │第ZAQ060707 號（│-ZAQ060707號，裁處│
│    │            │          │                │參見本院卷第79頁│罰鍰新台幣600 元（│
│    │            │          │                │）              │參見本院卷第10頁）│
├──┼──────┼─────┼────────┼────────┼─────────┤
│ 8  │97年8 月7 日│泰山收費站│同上            │內政部警政署國道│交通部公路總局新竹│
│    │下午3 時31分│南下第11車│                │公路警察局97年10│區監理所97年10月29│
│    │許          │道        │                │月27日公警局交字│日桃監裁罰字第裁52│
│    │            │          │                │第ZAQ060914 號（│-ZAQ060914號，裁處│
│    │            │          │                │參見本院卷第80頁│罰鍰新台幣600 元（│
│    │            │          │                │）              │參見本院卷第8頁） │
├──┼──────┼─────┼────────┼────────┼─────────┤
│ 9  │97年8 月7 日│泰山收費站│同上            │內政部警政署國道│交通部公路總局新竹│
│    │下午5 時20分│北上第10車│                │公路警察局97年10│區監理所97年10月29│
│    │許          │道        │                │月27日公警局交字│日桃監裁罰字第裁52│
│    │            │          │                │第ZAQ060923 號（│-ZAQ060923號，裁處│
│    │            │          │                │參見本院卷第81頁│罰鍰新台幣600 元（│
│    │            │          │                │）              │參見本院卷第9 頁）│
├──┼──────┼─────┼────────┼────────┼─────────┤
│ 10 │97年8 月8 日│泰山收費站│同上            │內政部警政署國道│交通部公路總局新竹│
│    │晚上8 時54分│南下第12車│                │公路警察局97年10│區監理所97年10月29│
│    │許          │道        │                │月27日公警局交字│日桃監裁罰字第裁52│
│    │            │          │                │第ZAQ060982 號（│-ZAQ060982號，裁處│
│    │            │          │                │參見本院卷第82頁│罰鍰新台幣600 元（│
│    │            │          │                │）              │參見本院卷第7 頁）│
├──┼──────┼─────┼────────┼────────┼─────────┤
│ 11 │97年8 月9 日│泰山收費站│同上            │內政部警政署國道│交通部公路總局新竹│
│    │凌晨1 時43分│北上第10車│                │公路警察局97年10│區監理所97年10月29│
│    │許          │道        │                │月27日公警局交字│日桃監裁罰字第裁52│
│    │            │          │                │第ZAQ060999 號（│-ZAQ060999號，裁處│
│    │            │          │                │參見本院卷第83頁│罰鍰新台幣600 元（│
│    │            │          │                │）              │參見本院卷第6 頁）│
├──┼──────┼─────┼────────┼────────┼─────────┤
│ 12 │97年8 月9 日│泰山收費站│同上            │內政部警政署國道│交通部公路總局新竹│
│    │下午5 時18分│南下第11車│                │公路警察局97年10│區監理所97年10月29│
│    │許          │道        │                │月27日公警局交字│日桃監裁罰字第裁52│
│    │            │          │                │第ZAQ061037 號（│-ZAQ061037號，裁處│
│    │            │          │                │參見本院卷第84頁│罰鍰新台幣600 元（│
│    │            │          │                │）              │參見本院卷第4 頁）│
├──┼──────┼─────┼────────┼────────┼─────────┤
│ 13 │97年8 月9 日│泰山收費站│同上            │內政部警政署國道│交通部公路總局新竹│
│    │晚上9 時1 分│北上第10車│                │公路警察局97年10│區監理所97年10月29│
│    │許          │道        │                │月27日公警局交字│日桃監裁罰字第裁52│
│    │            │          │                │第ZAQ061050 號（│-ZAQ061050號，裁處│
│    │            │          │                │參見本院卷第85頁│罰鍰新台幣600 元（│
│    │            │          │                │）              │參見本院卷第5 頁）│
└──┴──────┴─────┴────────┴────────┴─────────┘


司法院資訊處製作；財團法人民間司法改革基金會備份。
